臺灣高等法院刑事判決
110年度上訴字第1070號
上  訴  人  
即  被  告  陳冠傑



指定辯護人  本院公設辯護人戴遐齡
上列上訴人即被告因毒品危害防制條例案件，不服臺灣桃園地方
法院109年度訴字第247號，中華民國109年10月8日第一審判決(
起訴案號：臺灣桃園地方檢察署108年度偵字第27877號)，提起
上訴，本院判決如下：
    主  文
上訴駁回。
    事  實
一、附表一(第三級毒品愷他命)、附表二(編號1為第三級毒品硝
    甲西泮、氯乙基卡西酮之混合，編號2為第三級毒品硝甲西
    泮、4-甲基甲基卡西酮及第四級毒品硝西泮之混合)所示之
    毒品，業經毒品危害防制條例公告列為第三級、第四級毒品
    ，不得非法販賣、意圖販賣而持有，陳冠傑知悉附表一所示
    毒品為愷他命，亦可預見附表二編號1、2所示毒品咖啡包，
    為混有第三、四級毒品在其中之毒品，認其持以販賣如附表
    二編號1、2所示「毒品咖啡包」(毒品成份詳附表二所載)中
    ，縱含有毒品危害防制條例第2條第2項第3、4款所列毒品，
    亦不違背其本意，而基於販賣屬第三級毒品之附表一所示愷
    他命、附表二編號1所示毒品咖啡包(混合2種第三級毒品)，
    及附表二編號2所示毒品咖啡包(混合第三級及第四級毒品)
    以營利之犯意，於民國108年9月26日某時，在臺灣地區某不
    詳地點，以其所有之SAMSUNG廠牌行動電話(插用門號000000
    0000號SIM卡)發送販賣上開毒品之簡訊予不詳之民眾，經民
    眾向桃園市政府警察局桃園分局中路派出所(下稱中路派出
    所)檢舉，該派出所即推派員警喬裝買家，撥打上開發送販
    毒簡訊之行動電話門號與陳冠傑聯繫，雙方約定於同日晚間
    10時25分許，在桃園市○○區○○○路0段00巷00號前交易毒品。
    俟上開約定時間，陳冠傑駕駛車牌號碼000-0000號自用小客
    車，攜帶如附表一、附表二所示毒品抵達上址，喬裝買家之
    中路派出所員警吳松龍、陳柏辰已在上址等候，陳冠傑遂請
    喬裝買家之吳松龍、陳柏辰進入其所駕駛之自用小客車內交
    易，並在車上向吳松龍、陳柏辰表示「我們1包700買三送一
    」、「我有1、2、3、5，一千二千三千五千」，告知毒品咖
    啡包1包新臺幣(下同)700元，且買3送1、愷他命則有1,000
    元、2,000元、3,000元之價格，經喬裝買家之吳松龍、陳柏
    辰向陳冠傑表明欲購買之毒品總數量，陳冠傑即將毒品取出
    欲交付喬裝買家吳松龍、陳柏辰之際，經吳松龍、陳柏辰當
    場表明員警身分查獲並予以逮捕而未遂，並扣得如附表一、
    附表二、附表三所示之物。
二、案經桃園市政府警察局桃園分局報告臺灣桃園地方檢察署檢
    察官偵查起訴。
    理  由
壹、證據能力
一、按刑事訴訟法第159條之5規定之傳聞例外，乃基於當事人進
    行主義中之處分主義，藉由當事人等「同意」之此一處分訴
    訟行為與法院之介入審查其適當性要件，將原不得為證據之
    傳聞證據，賦予其證據能力。本乎程序之明確性，其第1項
    「經當事人於審判程序同意作為證據」者，當係指當事人意
    思表示無瑕疵可指之明示同意而言，以別於第2項之當事人
    等「知而不為異議」之默示擬制同意。當事人已明示同意作
    為證據之傳聞證據，並經法院審查其具備適當性之要件者，
    若已就該證據實施調查程序，即無許當事人再行撤回同意之
    理，以維訴訟程序安定性、確實性之要求。此一同意之效力
    ，既因當事人積極行使處分權，並經法院認為適當且無許其
    撤回之情形，即告確定，其於再開辯論不論矣，即令上訴至
    第二審或判決經上級審法院撤銷發回更審，仍不失其效力，
    最高法院99年度台上字第3425號、101年度台上字第6378號
    判決意旨足參。本判決下列引用之被告以外之人於審判外所
    為之供述證據，上訴人即被告陳冠傑(下稱被告)及其辯護人
    於原審對證據能力部分，均同意有證據能力（見原審卷第57
    頁)，本院審酌上開證據資料製作時之情況，尚無違法不當
    及證明力明顯過低之瑕疵，亦認為以之作為證據應屬適當，
    是被告及辯護人在原審同意該等證據資料有證據能力，在本
    院仍屬有效而當受拘束，是本院得採認上開證據作為認定事
    實之依據。
二、本判決所依憑判斷之非供述證據，亦查無有何違反法定程序
    取得之情形，且各該證據均經原審及本院於審判期日，依法
    進行證據之調查、辯論，被告及其辯護人於訴訟上之防禦權
    ，已受保障，依刑事訴訟法第158條之4規定反面解釋，亦具
    證據能力。
貳、認定犯罪事實之依據及理由
一、上揭事實，業據被告於警詢以迄原審、本院審理中坦承不諱
    ，被告所供述核與證人即即喬裝員警吳松龍、陳柏辰於檢察
    官訊問時所證之情節大致相符，並有中路派出所員警惠譯賢
    於108年9月27日製作之職務報告書、被告以行動電話門號00
    00000000號發送意在販賣毒品之簡訊予不詳民眾之手機簡訊
    截圖、中路派出所員警於108年9月26日晚間10時25分許，以
    行動電話與被告所持用之上開門號聯繫之手機通話紀錄截圖
    等件在卷可稽，另有如附表一、附表二所示之物及如附表三
    所示被告所有用以與中路派出所員警聯繫本案第三級、第四
    級毒品交易事宜之SAMSUNG廠牌行動電話1支(含配用之門號0
    000000000號SIM卡1張)扣案足憑。又扣案如附表一所示之物
    (14包)，經鑑定含第三級毒品愷他命成分，此有交通部民用
    航空局航空醫務中心108年11月4日航藥鑑字第0000000Q號函
    1份在卷可稽；扣案如附表二編號1所示「毒品咖啡包」5包
    ，經鑑定含第三級毒品硝甲西泮(硝甲氮平)、氯乙基卡西酮
    成分，扣案如附表二編號2所示「毒品咖啡包」20包，經鑑
    定含第三級毒品硝甲西泮(硝甲氮平)、4-甲基甲基卡西酮及
    第四級毒品硝西泮(耐妥眠)成分，有內政部警政署刑事警察
    局108年12月10日刑鑑字第0000000000號鑑定書1份附卷可參
    ，足認被告前揭任意性自白核與事實相符，均堪採信。
二、按販賣毒品之行為，本無一定之公定價格，是其各次買賣之
    價格，當亦各有差異，而或隨供需雙方之資力、關係之深淺
    、需求之數量、貨源之充裕與否、販賣者對於資金之需求如
    何即殷切與否，以及政府查緝之態度，進而為各種不同之風
    險評估，而為機動性之調整，是其價格標準，自非一成不變
    ，且販賣者從各種「價差」或「量差」或係「純度(如摻入
    葡萄糖等物)」謀取利潤方式，或有差異，然其所圖利益之
    非法販賣行為目的，則屬相同，並無二致。因之，販賣利得
    ，除經行為人(被告)坦承，或帳冊價量至臻明確，確實難以
    究其原委。然按政府為杜絕毒品之氾濫，對於查緝施用及販
    賣毒品之工作，無不嚴加執行，販賣毒品罪又係重罪，設若
    無利可圖，衡情一般持有毒品之人當無輕易將所持有之毒品
    轉讓他人而甘冒於再次向他人購買時，而有被查獲移送法辦
    之危險之理，職是之故，縱未確切查得販賣賺取之實際差價
    ，但除別有事證，足認係按同一價格轉讓，確未牟利外，尚
    難執此即認非法販賣之事證有所不足，致知過坦承者難辭重
    典，飾詞否認者反得逞僥倖，而失情理之平。以本案而論，
    被告與交易對象即喬裝買家之警員吳松龍、陳柏辰，並非至
    親，甚至素不相識，彼此間亦無特殊情誼，茍無利得，絕無
    甘冒重典，以原價買賣第三級毒品、第四級毒品或無償調借
    之理，且衡常被告對於毒品價格昂貴，取得不易，毒品交易
    為政府檢警機關嚴予取締之犯罪，法律並就此懸有重典處罰
    等情，當知之甚稔，倘無從中賺取差價或投機貪圖小利，豈
    有甘冒重典依購入價格轉售或代購之理，況被告於警詢時供
    稱：「(問：你是如何想販賣毒品？)因為沒錢。…我 這兩三
    天開始賣而已，賣幾次不記得了，獲利大概…」等語(見偵卷
    第21頁)，是被告上開販賣毒品有營利之意圖，堪以認定。
三、綜上所述，本件事證明確，被告犯行洵堪認定，應予依法論
    罪科刑。
參、法律適用說明　　
一、被告行為後，毒品危害防制條例業於109年1月15日修正公布
    ，並於同年7月15日施行。按行為後法律有變更者，適用行
    為時之法律，但行為後之法律有利於行為人者，適用最有利
    於行為人之法律，刑法第2條第1項定有明文。本案應就罪刑
    暨與法定加減原因等一切情形，綜合而為新舊法之比較。經
    查：
(一)修正前毒品危害防制條例第4條第3項、第4項規定「製造、
    運輸、販賣第三級毒品者，處7年以上有期徒刑，得併科新
    臺幣700萬元以下罰金」、「製造、運輸、販賣第四級毒品
    者，處5年以上12年以下有期徒刑，得併科新臺幣300萬元以
    下罰金」；修正後分別規定「製造、運輸、販賣第三級毒品
    者，處7年以上有期徒刑，得併科新臺幣『1000』萬元以下罰
    金」、「製造、運輸、販賣第四級毒品者，處5年以上12年
    以下有期徒刑，得併科新臺幣『500』萬元以下罰金」，修正
    後之法定刑提高，顯未較有利於被告。
(二)又本案如附表二編號2所示毒品咖啡包係混合2種以上毒品，
    修正後毒品危害防制條例增訂第9條第3項：「犯前5條之罪
    而混合2種以上之毒品者，適用其中最高級別毒品之法定刑
    ，並加重其刑至2分之1」，顯然重於修正前所應適用之罪刑
    ，是修正後之規定對被告並非有利。
(三)毒品危害防制條例第17條第2項原規定：「犯第4條至第8條
    之罪於偵查及審判中均自白者，減輕其刑。」；修正後則規
    定：「犯第四條至第八條之罪於偵查及『歷次』審判中均自白
    者，減輕其刑。」，依修正理由乃指歷次事實審審級(包括
    更審、再審或非常上訴後之更為審判程序)，且於各該審級
    中，於法官宣示最後言詞辯論終結時，被告均自白陳述始有
    減輕其刑規定之適用，顯然修正後之規定並未較有利於被告
    。
(四)經綜合全部罪刑而為比較結果，新法之規定非有利於被告，
    揆諸首揭說明，應依刑法第2條第1項前段，一體適用修正前
    之規定予以論罪科刑。
二、核被告所為，係犯修正前毒品危害防制條例第4條第6項、第
    3項販賣第三級毒品未遂罪，同法第4條第6項、第4項販賣第
    四級毒品未遂罪。被告於事實欄一所示時、地意圖販賣而持
    有第三級、第四級毒品之低度行為，應為其販賣第三級毒品
    未遂、販賣第四級毒品未遂之高度行為所吸收，均不另論罪
    。被告以一個販賣附表一、附表二所示毒品之行為，犯前開
    販賣第三級毒品未遂、販賣第四級毒品未遂罪，為想像競合
    犯，應依刑法第55條之規定，從一重販賣第三級毒品未遂罪
    處斷。
三、被告雖著手於販賣附表一、附表二所示毒品，惟因喬裝買家
    之員警並無購毒真意而未得逞，為未遂犯，爰依刑法第25條
    第2項規定，按既遂犯之刑度減輕其刑。被告就所犯上開犯
    行，於偵查中及審判中均自白，應依毒品危害防制條例第17
    條第2項規定，遞減輕其刑。另按刑法第59條規定犯罪之情
    狀可憫恕者，得酌量減輕其刑，其所謂「犯罪之情狀」，與
    同法第57條規定科刑時應審酌之一切情狀，並非有截然不同
    之領域，於裁判上酌減其刑時，應就犯罪一切情狀，予以全
    盤考量，審酌其犯罪有無可憫恕之事由，即有無特殊之原因
    與環境，在客觀上足以引起一般同情，以及宣告法定低度刑
    ，是否猶嫌過重等等，以為判斷，最高法院51年台上字第89
    9號裁判先例、95年度台上字第6157號判決意旨可資參照。
    查，本件被告為圖一己之私利，以事實欄一所述價格販賣本
    案扣押如附表一、附表二所示毒品，數量合計多達39包，販
    賣價格、數量均鉅，其漠視我國禁絕毒品流通之法規，無視
    毒品戕害他人身心、仍蓄意造成毒品流傳，有如事實欄所述
    之犯罪目的、手段及動機、所生危害等之客觀犯罪情狀，及
    主觀上具有惡意，難認有何足以引起一般人同情而殊值憫恕
    之情，何況被告本次犯行，已有刑法第25條第2項未遂犯減
    刑、毒品危害防制條例第17條第2項之偵審自白等事由，經
    遞減其刑後，已無依法科以法定最輕本刑，仍情輕法重而有
    過荷之情形，是被告所犯本案犯行無由適用刑法第59條之規
    定酌減其刑，是被告上訴請求本院依刑法第59條酌減其刑，
    難謂有理而不可取。
四、原審認被告其事實欄所載之罪事證明確予以論處，並審酌被
    告貪圖一己私利，不思循正常管道賺取財物，竟圖以販賣第
    三級、第四級毒品供他人施用，此一嚴重損及國民健康之方
    式以牟利維持生計，且備供販售之毒品數量多達39包，數量
    非少，倘散布流通於市，對於社會治安之危害程度非輕，足
    認其惡性非輕，惟念被告犯後就其犯行均坦承不諱，犯罪後
    態度尚可，且本次所欲販售之第三級、第四級毒品倖尚未流
    入市面即為警查獲，暨如事實欄所載之犯罪動機、目的、手
    段，並其高中畢業之智識程度，已婚、育有1名2歲子女、經
    濟狀勉持之家庭經濟狀況等一切情狀，量處有期徒刑1年11
    月，以恣懲儆。被告上訴本院請求從輕量刑云云，惟按量刑
    輕重，係屬事實審法院得依職權自由裁量之事項，苟其量刑
    已以行為人之責任為基礎，並斟酌刑法第57條各款所列情狀
    ，而未逾越法定刑度或有濫用權限情事，即不得任意指為違
    法(最高法院75年台上字第7033號裁判先例、98年度台上字
    第5002號判決意旨參照)。本件原判決就上開之罪量刑時，
    已就刑法第57條各款事由詳為審酌並敘明理由，既未逾越法
    定刑度，亦無濫用自由裁量之權限，原審就被告所犯上開二
    罪，所量處之刑尚屬適法，無違比例原則，並無顯然失出或
    有失衡平之情，要難指為違法。被告提起上訴，就原審量刑
    之適法職權行使及原審已詳予說明之事項，漫事指摘，顯不
    足採，是被告上訴核無理由，應予駁回。
肆、沒收部分亦上訴駁回：
一、「查獲之第一級、第二級毒品及專供製造或施用第一級、第
    二級毒品之器具，不問屬於犯罪行為人與否，均沒收銷燬之
    」、「犯第4條至第9條、第12條、第13條或第14條第1項、
    第2項之罪者，其供犯罪所用之物，不問屬於犯罪行為人與
    否，均沒收之」，經毒品危害防制條例第18條第1項前段、
    第19條第1項明文規定。而第18條第1項前段規定應沒收銷燬
    之毒品，以經查獲之第一、二級毒品為限。另第19條第1項
    所定「其供犯罪所用之物」者，係指犯第4條至第9條、第12
    條、第13條或第14條第1項、第2項之罪者，亦不包括毒品本
    身在內。是以，在對於查獲之製造、運輸、販賣或意圖販賣
    而持有，以非法方法使人施用、引誘他人施用及轉讓第三、
    四級毒品之沒收，並無特別規定，如其行為已構成犯罪，則
    該毒品即屬不受法律保護之違禁物，應回歸刑法之適用，依
    刑法第38條第1項第1款之規定沒收之，始為適法，此最高法
    院101年度台上字第894判決要旨所揭櫫之法理，在新法修正
    後應仍有適用餘地。
二、又查被告所有如事實欄一所示時、地，用以販賣而經警扣押
    之如附表一所示之物14包，經鑑定含第三級毒品愷他命成分
    ；如附表二編號1所示「毒品咖啡包」5包，經鑑定含第三級
    毒品硝甲西泮(硝甲氮平)、氯乙基卡西酮成分；如附表二編
    號2所示「毒品咖啡包」20包，經鑑定含第三級毒品硝甲西
    泮(硝甲氮平)、4-甲基甲基卡西酮及第四級毒品硝西泮(耐
    妥眠)成分，如前述，均屬違禁物，應依刑法第38條第1項之
    規定，不問屬於犯罪行為人與否，均諭知沒收，至鑑驗用罄
    部分，既已滅失，自無庸再予以宣告沒收；至扣案盛裝上開
    毒品之包裝袋，亦均難免沾染參雜毒品粉末等殘留物而無法
    完全與之析離，是應整體視為所盛裝之第三級、第四級毒品
    ，並依前揭規定諭知沒收。
三、又附表三所示扣案被告所有之SAMSUNG廠牌行動電話1支及其
    配用之門號0000000000號SIM卡1張，經被告持以犯如事實欄
    一所示時、地與喬裝買家員警聯繫，供本案販賣毒品犯行所
    用之物，業據被告供承在卷，屬被告所有供其犯本案犯行所
    用之物，應依毒品危害防制條例第19條第1項之規定，不問
    屬於犯罪行為人與否，均諭知沒收。又上開物品既經扣案，
    即無所謂「全部或一部不能沒收或不宜執行沒收」之問題，
    自毋依同條第4項贅知「追徵其價額」之必要，末此敘明。
四、另扣案現金8萬5,700元，檢察官固認係被告犯罪所得，惟被
    告如事實欄一所載犯販賣第三級、第四級毒品犯行，均止於
    未遂，且尚未取得價金，顯非因犯本案而獲有犯罪所得之可
    能，是扣案上開現金與被告本件犯行無關，無從認係被告犯
    本案犯行之犯罪所得，自亦不予宣告沒收，併予敘明。
五、本件被告上訴範圍，雖及於原判決宣告沒收部分，然被告及
    辯護人、檢察官對原判決關於沒收部分，均未有不服之陳述
    或指摘。復經本院調查後，認原判決就被告上開犯罪所用之
    物(附表三所示)、違禁物(附表一、附表二所示第三、四級
    毒品)，分別依毒品危害防制條例第19條第1項規定、刑法第
    38條第1項規定諭知沒收，且因上開之物均已扣押，並無全
    部或一部不能或不宜執行沒收之情形，而無庸諭知追徵其價
    額等旨，經核並無不合，應予維持，是被告就沒收部分之上
    訴，亦無理由，應予駁回。
據上論斷，應依刑事訴訟法第368條，判決如主文。
本案經檢察官陳建良、林奕瑋執行職務，檢察官孟玉梅到庭執行
職務。
中　　華　　民　　國　　110 　年　　5 　　月　　11　　日
　                刑事第二十一庭審判長法　官　許宗和
  　                                  法　官　黃玉婷
    　                                法　官　黃惠敏
以上正本證明與原本無異。
如不服本判決，應於收受送達後20日內向本院提出上訴書狀，其
未敘述上訴之理由者並得於提起上訴後20日內向本院補提理由書
（均須按他造當事人之人數附繕本）「切勿逕送上級法院」。
                                      書記官　吳錫欽
中　　華　　民　　國　　110 　年　　5 　　月　　12　　日
附表一：
編號             扣案物名稱    備註  1 第三級毒品愷他命14包(驗前總淨重21.071公克，因鑑驗取用0.0808公克用罄、驗餘總淨重20.9902公克)及其包裝袋共14個。 僅沒收驗餘之第三級毒品愷他命及其包裝袋共14個。 

附表二：
編號             扣案物名稱    備註  1 含第三級毒品硝甲西泮(硝甲氮平)、氯乙基卡西酮成分之毒品咖啡包5包（藍/綠色包裝，驗前總淨重56.70公克，因鑑驗取用2.04公克用罄、驗餘總淨重54.66公克）及其包裝袋共5個。 僅沒收驗餘之第三級毒品咖啡包5 包及其包裝袋共5個。  2 含第三級毒品硝甲西泮(硝甲氮平)、4-甲基甲基卡西酮及第四級毒品硝西泮(耐妥眠)成分之毒品咖啡包20包(彩色包裝，驗前總淨重148.49公克，因鑑驗取用1.62公克用罄、驗餘淨重146.87公克)及其包裝袋共20個。 僅沒收驗餘之第三級、第四級毒品咖啡包20包及其包裝袋共20個。 

附表三：
編號                犯罪工具  1 被告所有之SAMSUNG廠牌行動電話1支(含門號0000000000號SIM 卡1張）